【裁判字號】    95,易,2
【裁判日期】    950126
【裁判案由】    重利
【裁判全文】
臺灣新竹地方法院宣示判決筆錄             95年度易字第2號
公  訴  人  臺灣新竹地方法院檢察署檢察官
被      告  甲○○
選任辯護人  洪大明律師
上列被告因重利等案件，經檢察官提起公訴（94年度偵字第3938
號）後，聲請改依協商程序而為判決，本院於中華民國95年1 月
26日下午5時在本院刑事第六法庭宣示判決，出席職員如下：
法官起立朗讀判決主文、犯罪事實要旨、處罰條文，及告以上訴
限制、期間並提出上訴狀之法院，且諭知記載其內容：
一、主文：
    甲○○連續趁他人急迫，貸以金錢而取得與原本顯不相當之
    重利，累犯，處有期徒刑伍月，如易科罰金以佰元折算壹
    日。扣案空白商業本票柒張及廣告小貼紙伍仟張均沒收之。
二、犯罪事實要旨：
    甲○○前因妨害自由、重利案件，經本院於民國（下同）93
    年2月9日以92年度訴字第488號分別判處有期徒刑6月、4月
    ，定執行刑為10月確定，於93年12月31日縮短刑期執行完畢
    ，仍不知悔改，於94年6月中旬某日起，基於重利之概括犯
    意，以張貼「小額借款」廣告方式，招徠不特定之人借款，
    準備貸款給見該廣告而來急需用錢之不特定人，以每萬元每
    8日為1期，每期利息新台幣（下同）2,000元，第1期之利息
    先自本金中預扣，以取得與原本顯不相當之高額利息。乙○○因急需用錢，於94年6月底某日，見上開廣告後以廣告上
    所載電話與甲○○聯繫，雙方約在竹北火車站見面，甲○○
    同意以前開條件借款3萬元予乙○○，惟先行預扣第1期利息
    6 千元，遂當場交付乙○○2萬4千元，並央求乙○○簽署借
    據1紙、金額3萬元之本票及金額欄空白之本票各1紙供作擔
    保，乙○○並交付健保卡、行照、保險卡、空軍軍官學校修
    業證明書、中正國防幹部預備學校畢業證明書、戶口名簿、
    乙○○父親郭樹魁所有竹東鎮○○段944、116 4、1164-1地
    號土地暨建物謄本等影本供其收執。後於同年7月2日，乙○○之女友丙○○亦因積欠竹東醫院醫療費用，急需用錢，遂
    以電話聯繫甲○○，表示急需4萬元，甲○○央求乙○○出
    面擔任保證人，由丙○○交付身分證、戶口名簿影本等資料
    ，並簽署借據、本票2紙（1紙金額4萬元、1紙金額欄空白）
    ，乙○○則在本票背面簽名擔任背書人，甲○○承上開犯意
    ，以相同方式，預扣第1期利息8千元後，交付丙○○3萬2千
    元，乙○○因積欠第2期利息，遂當場向丙○○借貸6千元支
    付予甲○○。嗣因乙○○認無力支付利息，遂於7月11日乙○○主動聯繫甲○○，表達希望以房屋供作擔保，遂與丙○○與甲○○相約在新竹市○○路麥當勞見面，甲○○並找友
    人陳金亮陪同前往，隨即乙○○與甲○○、陳金亮再前往湖
    口鄉○○路「禪緣茶坊」商談，乙○○並簽署25萬元之本票
    1 紙，後7月12日乙○○自認無力償還，遂乘前往竹東戶政
    事務所辦理印鑑證明之際，至竹東分局報警，經警當場在甲○○所有3768－JU號自用小客車內查扣丁○○所有新竹縣五
    峰鄉○○段377-5地號土地所有權狀1紙、印鑑證明2張、郭
    樹魁所有竹東鎮○○段地號944土地謄本、劉鑑銘身分證、
    借據1份影本、空白商業本票7張、帳冊1本、手銬1副、鋁棒
    1 支、挫刀1把、行動電話1支、借款廣告小貼紙5千張；在
    車上查扣陳金亮所有，李振宗自小客車駕照1張、本票1張、
    挫刀1把。並經甲○○同意，前往湖口鄉○○路○段428巷29
    號住處，取出乙○○借據1紙、本票2紙、健保卡、行照、保
    險卡、空軍官校修業證明書、中正國防幹部學校畢業證明書
    、戶口名簿、郭樹魁所有竹東鎮○○段944地號土地暨建物
    謄本、丙○○借據1紙、本票2紙、戶口名簿。
三、本件經檢察官與被告於審判外達成協商之合意且被告已認罪
    ，其合意內容為：被告連續趁他人急迫，貸以金錢而取得與
    原本顯不相當之重利，累犯，處有期徒刑5 月，如易科罰金
    以3 百元折算壹日。扣案之空白商業本票7 張、廣告小貼紙
    5 千張沒收之宣告。經查，上開協商合意並無刑事訴訟法第
    455 條之4第1項所列情形之一，檢察官聲請改依協商程序而
    為判決，本院爰不經言詞辯論，於協商合意範圍內為協商判
    決，合予敘明。
四、至扣案之帳冊1本、手銬1副、鋁棒1支、挫刀1把及行動電話
    1支並無積極證據足認供犯罪所用，爰不宣告沒收，附此敘
    明。
五、處罰條文：
    刑法第344條。
六、協商判決除有刑事訴訟法第455條之4第1項第1款於本訊問程
    序終結前，被告撤銷協商合意或檢察官撤回協商聲請者；第
    2款被告協商之意思非出於自由意志者；第4款被告所犯之罪
    非第455條之2第1項所定得以協商判決者；第6款被告有其他
    較重之裁判上一罪之犯罪事實者；第7 款法院認應諭知免刑
    或免訴、不受理者情形之一，及違反同條第2 項「法院應於
    協商合意範圍內為判決；法院為協商判決所科之刑，以宣告
    緩刑或2 年以下有期徒刑、拘役或罰金為限」之規定者外，
    檢察官與被告均不得上訴。
六、如有前項得上訴之情形，得自收受宣示判決筆錄送達之日起
    10 日內，向本院提出上訴書狀，上訴於第二審法院。
中    華    民    國    95    年    1    月  26       日
                        臺灣新竹地方法院刑事第一庭
                              法  官  李毓華
上列正本證明與原本無異。
中    華    民    國    95    年    1    月  26       日
                              書記官  李佩真
附錄本案論罪科刑法條全文：
刑法第344條：
乘他人急迫、輕率或無經驗，貸以金錢或其他物品，而取得與原
本顯不相當之重利者，處1年以下有期徒刑、拘役或科或併科1千
元以下罰金。


司法院資訊處製作；財團法人民間司法改革基金會備份。
